【裁判字號】    89,交上訴,181
【裁判日期】    890424
【裁判案由】    過失致死
【裁判全文】
臺灣高等法院臺南分院刑事判決          八十九年度交上訴字第一八一號
      上  訴  人
      即  被  告  乙  ○  ○
      選任辯護人  黃  璧  川
右列上訴人因過失致死案件，不服臺灣雲林地方法院八十八年度交訴字第四三號中華
民國八十八年十二月二十三日第一審判決（起訴案號：臺灣雲林地方法院檢察署八十
八年度偵字第三四七六號），提起上訴，本院判決如左：
      主      文
上訴駁回。
      事      實
一、乙○○為自耕農，平時駕駛無牌照農用拼裝車載運農具及農產品，駕駛乃其附隨
    業務，為從事業務之人，於民國（下同）八十八年一月二十八日中午十二時許，
    駕駛無牌照農用拼裝車至田裡工作，將該拼裝車停放於雲林縣北港鎮縣道雲一四
    五公路三九公里九○○公尺往北港方向路邊時，原應注意汽車停車時，在顯有妨
    害他車通行之處所，不得停車，且停車時應依車輛順行方向緊靠道路右側，而依
    當時天候狀況以及路旁尚有空地，復有舖設跨越路旁水溝之水泥路面，可供道路
    與路旁空地相連，並無不能注意之情形，竟疏未注意，未將拼裝車緊靠路邊，直
    接將農用拼裝車停放在該處機車道及外側車道，並佔用外側車道約二公尺寬，足
    以妨害他車通行，造成往來人車之危險。嗣於同日中午十二時二十分許，適吳炳
    輝騎乘ＭＭＣ─八八○號機車行經該處，因疏未注意車前狀況，機車前方撞及乙
    ○○停放之拼裝車左後方車斗，致吳炳輝人車倒地，受有額部、左右眶部上、內
    側靠鼻部分挫傷、左歡骨骨折、左眼眶挫傷、左下頦部星型挫傷、前腦窩出血
    、骨折、左鎖骨骨折、胸、腹部寬範性擦傷、右大腿外側擦傷及左膝後側膕凹擦
    傷等傷害，經送醫急救，延至同日下午一時十一分許不治死亡。
二、案經被害人吳炳輝之父甲○○訴請臺灣雲林地方法院檢察署檢察官偵查起訴。
      理      由
一、訊據上訴人即被告乙○○雖供承有於前揭時地違規停車，並於車禍發生後將車移
    動之事實，惟矢口否認有過失致死犯行，辯稱：因該地點路旁無處停車，乃停放
    在車道上，吳炳輝係遭他人車輛撞到始碰及伊農用拼裝車等語。
二、前揭被告違規停車致成車禍之事實，業據告訴人指述歷歷，並為被告供承不諱，
    復有現場照片十六幀及道路交通事故調查報告表一件附卷可資佐證，堪信為真實
    。而被害人因本件車禍不治死亡，復據臺灣雲林地方法院檢察署檢察官督同檢驗
    員相驗無訛，並填具相驗屍體證明書、驗斷書及勘驗筆錄等各乙份附相驗卷宗足
    憑。被告雖辯稱：被害人係先遭他人撞擊始碰及農用拼裝車云云。惟被告就該部
    分辯解未能舉證以實其說，且被告於車禍發生後，不僅未報警將被害人送醫，甚
    至將該拼裝車駛離原處，停放至路旁，又將被害人撞及車框放下，為被告供承在
    卷，復有前開照片附卷可稽，其掩飾過失肇事之意圖，至為灼然。故其所辯，顯
    係飾卸之詞，顯非可採。
三、按汽車停車時，顯有妨害他車通行之處所，不得停車；又停車時應依車輛順行方
    向緊靠道路右側，道路交通安全規則第一百十二條第一項第九款、第十款分別定
    有明文。本件被告駕駛拼裝車於停車時，自應注意上開道路交通安全規定，依卷
    附現場照片及道路交通事故調查報告表現場圖記載顯示，現場散落物大部分在外
    側車道，距機車道二公尺處，其中油跡與鐵鏽散落在外側車道及機車道上，被害
    人倒地位置橫跨在內側車道與外側車道，足證被告農用拼裝車，停車位置係在機
    車道與外側車道上，而未將農用拼裝車緊靠路邊停放，且佔外側車道約二公尺寬
    ，足以妨害他車通行，造成往來人車之危險。其次參以案發當時天候晴朗，道路
    無缺陷及障礙物，路旁尚有空地，並舖設跨越路旁水溝之水泥路面，可供道路與
    路旁空地相連，有卷附道路交通事故調查報告表足憑，顯無不能注意之情形，被
    告竟疏未注意將農用拼裝車緊靠路旁停放，以致肇事，自難辭過失責任。又本件
    車禍經原審法院囑託台灣省嘉雲區車輛行車事故鑑定委員會鑑定結果，認為被告
    駕駛拼裝車，停車不當（佔用快車道），為肇事原因；吳炳輝駕駛重機車，未注
    意車前狀況，由後追撞，同為肇事原因，有該會八十八年九月二十一日嘉鑑字第
    八八七三六號函附之鑑定意見書附原審卷可參。又被害人雖與有過失，本件車禍
    既因被告與被害人之過失併合而發生，被告過失自不因對方同有過失而獲抵免，
    。被害人死亡乃因被告停車不當所致，被告之過失行為與被害人死亡間，具有相
    當因果關係，故被告過失致死犯行，事證明確，洵堪認定。
四、被告為自耕農，平時駕駛無牌照農用拼裝車載運農具及農產品，故駕駛乃其附隨
    業務，自屬從事業務之人。核其所為，係犯刑法第二百七十六條第二項業務過失
    致死罪。原審審酌被告無犯罪前科，素行良好，過失程度較重、被害人亦有過失
    及肇事後不僅未對被害人進行救護，且意圖掩飾其過失將其拼裝車移動至路旁，
    並將被害人機車碰撞到之車框放下，破壞現場，又一再藉詞狡飾，迄未與被害人
    家屬和解之態度等一切情狀，適用刑法第二百七十六條第二項，罰金罰鍰提高標
    準條例第一條前段，量處有期徒刑十月，以資儆懲。本院經核原判決，認事用法
    ，均無不合，量刑亦屬妥適。上訴意旨，否認犯罪，並指摘原判決不當，為無理
    由，應予駁回。
五、據上論斷，應依刑事訴訟法第三百六十八條，判決如主文。
本案經檢察官劉欽銘到庭執行職務。
中  華  民  國      八  十  九      年      四      月      二十四      日
                                臺灣高等法院臺南分院刑事第五庭
                                    審判長法官  茆    臺    雲
                                          法官  李    文    福
                                          法官  蔡    長    林
右正本證明與原本無異。
如不服本判決，應於判決送達後十日內向本院提出上訴狀，其未敘述理由者並應於提
出上訴狀後十日內向本院補提理由書（應附繕本）。
                                    法院書記官  李    培    薇
中  華  民  國      八  十  九      年      四      月      二十五      日
附錄本案論罪科刑法條全文
刑法第二百七十六條
一、因過失致人於死者，處二年以下有期徒刑、拘役或二千元以下罰金。
二、從事業務之人，因業務上之過失犯前項之罪者，處五年以下有期徒刑或拘役，得
    併科三千元以下罰金。


司法院資訊處製作；財團法人民間司法改革基金會備份。
